# 权益法转成本法具体案例请教

提问人：zhongyan0708 时间：2015-09-15 17:48:25
请问陈版主，一个权益法转成本法的案例： 在T+0年底，B公司股本 1000 万，当年净利润 100 万，A公司和A公司的实际控制人分别持有B公司48.5%和50%比例的股权。并且，A公司取得B公司的48.5%的股权，是分别为增资 450 万元和花 2 元受让了两位股东合计 30 万股权得到的。请问，在T+0年底，A公司对B公司是采用权益法核算吗？A公司对B公司的长期股权投资账面价值是否=450+2+（30-2 ）+100*48.5%? 同时，若按照权益法核算，其中，（30-2）万元，是否按照初始投资成本小于被投资单位净资产，应调整计入营业外收入和增加长期股权投资？ 在T+1年底，B公司股本增资至 1700 万，当年净利润 100 万，其中B公司增资的 700 万以及A公司实际控制人之前所持有 500 万，合计 1200 万，于T+1年底以 1200 万，由A公司的实际控制人全部转让给A公司，此后，A公司取得了对B公司的控制权。请问T+1年底，A公司对B公司的核算是否应由权益法转成本法，且对T+0年底长期股权投资的账面价值，应该都不用追溯调整，对吗？ 非常期待陈老师的详细解答，谢谢！

回答人：chenyiwei
1 、因为B的另一大股东是A的实际控制人，所以A在T+0年底应考虑其自身能否独立地对B施加重大影响，还是仅仅作为其大股东的代理人，并不能基于其自身利益的最大化目的而独立地施加重大影响？据此确定A自身能否对B采用权益法核算。 如果能够采用权益法核算的，则再考虑“花 2 元受让了两位股东合计 30 万股权”的交易为何能够成交？另两个股东与A有无关联方关系？是否大股东或关联方代A支付了股权受让款？据此考虑交易差额是确认为资本公积还是营业外收入。
2 、T+1年末A取得对B的控制权，属于分部交易实现的同一控制下合并，个别报表层面由权益法转成本法核算，其成本法下的成本基础为合并日B的账面净资产的98.5%。个别报表层面对T+0年末的权益法核算结果无需进行追溯调整。

提问人：zhongyan0708 时间：2015-09-16 14:43:45
谢谢陈老师的耐心解答，但还有进一步的疑问如下： 1 、现在我们进一步了解，A公司对于B公司属于同一控制下的关联方关系，根据实际情况，我们认为A公司在个别财务报表上，采用成本法对其核算比较合适；且A公司与另外另个股东也没有关联方关系。这样，我们考虑“花 2 元受让了两位股东合计 30 万股权”时，在 2 元钱股权转让时点，A公司对B公司的长期股权投资的金额是否应根据此时B公司账面净资产*当时A公司的持股比例确认，与 2 元钱的差额是否计入资本公积？ A公司在T+0年底，合并报表层面上，长期股权投资以及由上述可能产生的资本公积是否能抵消？ 2 、T+1年末A取得对B的控制权，属于分部交易实现的同一控制下合并，而在合并日，若以B公司账面净资产的98.5%来确认长期股权投资成本，则个别报表层面，长投的成本与实际付出的总金额的差异也会产生资本公积，请问在合并报表层面，由此产生的资本公积是否也能抵消呢？ 谢谢！

回答人：chenyiwei
1 、虽然是同一控制下关联方，但该交易的对手是非关联少数股东。所以还是应当考虑交易的公允性问题，不能简单地计入资本公积。 2 、A的合并报表层面这部分资本公积不抵销。